【裁判字號】    95,交聲,72
【裁判日期】    950628
【裁判案由】    違反道路交通管理處罰條例聲明異議
【裁判全文】
臺灣雲林地方法院交通事件裁定          95年度交聲字第72號
原處分機關    交通部公路總局嘉義區監理所雲林監理站
異  議  人
即受處分人  甲○○
上列異議人因違反道路交通管理處罰條例案件，對於交通部公路
總局嘉義區監理所雲林監理站民國95年2 月24日所為之裁決處分
（原處分案號：雲監裁字第裁72─KAC143043 號）聲明異議，本
院裁定如下：
    主  文
異議駁回。
    理  由
一、按受處分人不服道路交通管理處罰條例第8 條所定主管機關
    所為之處罰，得於接到裁決書之翌日起20日內，向管轄地方
    法院聲明異議；交通法庭認聲明異議不合法律上之程式或其
    異議權已經喪失，且無從補正者，應以裁定駁回之，道路交
    通管理處罰條例第87條第1 項及道路交通案件處理辦法第18
    條前段分別定有明文。再按處理違反道路交通管理事件，有
    關文書送達之程序，依行政程序法之規定，違反道路交通管
    理事件統一裁罰基準及處理細則第5 條規定甚明；而依行政
    程序法第72條第1 項前段、第73條第1 項規定：送達，於應
    受送達人之住居所、事務所或營業所為之；於應送達處所不
    獲會晤應受送達人時，得將文書付與有辨別事理能力之同居
    人、受僱人或應送達處所之接收郵件人員。至同居人、受僱
    人或應送達處所之接收郵件人員何時將文書轉交應受送達人
    ，於合法送達之效力不生影響。
二、經查，本件異議人之戶籍地自民國73年間起即設在雲林縣東
    勢鄉○○村○○街21號迄今，此有全戶戶籍資料查詢結果表
    列印本在卷可憑，異議人既長久設籍上址，其又自承因工作
    關係而居住於公司宿舍，顯見異議人仍係基於久住之意思而
    住於上開戶籍地，公司宿舍僅是異議人之臨時居所，是上址
    係屬於異議人之住所無訛。而原處分機關95年2 月24日雲監
    裁字第裁72─KAC143043 號違反道路交通管理事件裁決書，
    已於95年3 月1 日送達於異議人上開住處，並由異議人之同
    居人即異議人之子黃皇燈簽名收受（並註明「父子代」字樣
    ）等情，亦有上開案號裁決書、前開戶籍資料及雲林監理站
    送達證書影本在卷可稽。是本件裁決書自95年3 月1 日起即
    已發生合法送達之效力；又參以異議人之住所非在原處分機
    關所在之雲林縣斗六市，在途期間有2 日（見法院訴訟當事
    人在途期間標準第4 條第1 項第2 款），是依上開規定之異
    議期限20日加計在途期間2 日，異議人最遲應在95年3 月23
    日聲明異議，始為適法。然異議人遲至95年5 月15日始向原
    處分機關提出聲明異議，此有該狀上原處分機關收文章印文
    可稽，是其聲明異議已逾首揭法律所定異議期間，其聲明異
    議顯然不合法律上程式，且無從補正，揆諸上開說明，自應
    將異議人之異議駁回。至異議人聲明意旨雖以其居住於公司
    之宿舍，每年只回家1 次，而家中老母又不識字，並未將裁
    決書交給本人。由於本人長年在外開車，以當司機之微薄薪
    資養家活口，希望監理單位能網開一面，讓本人以繳交罰款
    之方式，將此違規案件結案，不要將駕照註銷，以讓本人維
    持生計等語。惟收受本件裁決書之人係黃皇燈，異議人辯稱
    係其母親收受一節，顯屬無稽；又異議人既未向戶籍機關為
    戶籍變更之登記，原處分機關本無從得悉異議人異於戶籍地
    之實際居所為何，而將上開裁決書送達於原戶籍地（即異議
    人之住所），於法尚難謂有何違誤之處；異議人縱然因故必
    須暫離戶籍地，亦應隨時注意其戶籍地有無相關郵件寄送才
    是；更何況，黃皇燈於收受本件裁決書時已滿22歲，教育程
    度為國中畢業以上（此有上開全戶戶籍資料可稽），又能認
    知係郵件送達而予以收受，自屬有辨別事理能力之人，其在
    代收異議人之郵件後，應知須將郵件轉交給異議人，縱其事
    後確實未將郵件轉交異議人，於合法送達之效力亦屬無礙，
    是異議人上開所辯，顯不足採。
三、據上論斷，應依道路交通管理處罰條例第87條第2 項、道路
    交通案件處理辦法第18條前段，裁定如主文。
中    華    民    國    95    年    6     月    28    日
                  交通法庭      法  官  李明益
以上正本證明與原本無異。
如不服本裁定，應於裁定送達後5 日內向本院提出抗告狀（須附
繕本）。
                                書記官  李達成
中    華    民    國    95    年    6     月    29    日


司法院資訊處製作；財團法人民間司法改革基金會備份。
